【裁判字號】    90,訴,295
【裁判日期】    900925
【裁判案由】    違反槍砲彈藥刀械管制條例
【裁判全文】
臺灣宜蘭地方法院刑事判決                            九十年度訴字第二九五號
    公  訴  人  臺灣宜蘭地方法院檢察署檢察官
    被      告  甲○○
    選任辯護人  林健智
右列被告因違反槍砲彈藥刀械管制條例案件，經檢察官提起公訴（九十年度偵字第二
Ｏ六四號），本院判決如左：
    主  文
甲○○未經許可，寄藏其他可發射子彈具有殺傷力之改造手槍，處有期徒刑壹年貳月
，併科罰金新台幣伍萬元。罰金如易服勞役，以新台幣玖佰元即銀元參佰元折算壹日
。扣案之改造手槍（槍枝管制編號0000000000號，含彈匣壹個）壹支及槍
枝主要組成零件槍管壹支均沒收。
    事  實
一、甲○○於民國八十九年一、二月間某日，在宜蘭縣礁溪鄉「礁溪遊藝場」，由年
    籍、姓名不詳綽號「小偉」之成年男子，取得具有殺傷力、機械性能良好且可供
    擊發子彈使用之由仿ＢＥＲＥＴＴＡ廠半自動手槍製造之金屬玩具手槍（槍枝管
    制編號0000000000號，含彈匣壹個）一把、槍枝主要組成零件槍管一
    支、由玩具金屬彈殼加裝九ｍｍ金屬彈頭改造而成具有殺傷力之子彈二顆、由玩
    具金屬彈殼加裝十ｍｍ金屬彈頭改造而成具有殺傷力之子彈三顆，及未具殺傷力
    之子彈半成品三百五十八顆，並受其所託保管之，嗣經警於九十年六月二十六日
    晚間八時三十分許，在宜蘭線頭城鎮○○路、三和路口當場查獲右揭槍管一支、
    二顆子彈後，於警訊過程中，甲○○自行供出其餘仍放置於家中之子彈一個、不
    具殺傷力之子彈半成品三百五十八顆，及已棄置於宜蘭線頭城鎮竹安橋下之前開
    仿ＢＥＲＥＴＴＡ廠半自動手槍製造之金屬玩具手槍、及具有殺傷力之子彈二顆
    及彈匣一個，而經警循線於九十年六月二十七日下午五時二十分在宜蘭縣頭城鎮
    竹安橋下及其住家中扣得並查獲。
二、案經宜蘭縣警察局礁溪分局報告臺灣宜蘭地方法院檢察署檢察官偵查起訴。
    理  由
一、右揭事實業據被告於審理中坦承不諱，且有改造手槍（槍枝管制編號00000
    00000號，含彈匣一個）一支、子彈五顆及槍枝主要組成零件槍管一支扣案
    可資佐證，又上開手槍及子彈五顆經送內政部警政署刑事警察局鑑定經採樣試射
    結果，認槍枝（槍枝管制編號0000000000號）係由仿ＢＥＲＥＴＴＡ
    廠半自動手槍製造之玩具槍更換土造金屬槍管而成之改造手槍，機械性能良好，
    可擊發適用子彈，認均具殺傷力，另送鑑定子彈經抽樣試射結果，其中五顆，可
    擊發，認均具有殺傷力，有內政部警政署刑事警察局九十年七月十八日刑鑑字第
    一一七六五六號鑑驗通知書一紙附卷可稽，事證明確，被告犯行，應堪認定。
二、論罪及科刑理由：
（一）核被告未經許可，寄藏可發射子彈具有殺傷力之改造手槍、子彈及主要零件槍
      管，所為係犯槍砲彈藥刀械管制條例第十一條第四項罪及同條例第十二條第四
      項及第十三條第四項之罪。雖公訴意旨認為本件被告涉犯「持有」子彈及改造
      槍枝犯嫌，然按由槍砲彈藥刀械管制條例第七條第四項，第十一條第二項係將
      「持有」與「寄藏」為分別之處罰規定，則單純之「持有」，固不包括「寄藏
      」，但「寄藏」之受人委託代為保管，其保管之本身所為之「持有」，既係「
      寄藏」之當然結果，法律上自宜僅就「寄藏」行為為包括之評價，不應另就「
      持有」予以論罪。（最高法院七十四年台上字第三四００號），是本件被告受
      託保管已據其自白甚明，且該槍枝及子彈已置於被告實力支配之下，且保管本
      身所為之持有行為係「寄藏」之當然結果，是本件法律上自宜僅就「寄藏」行
      為為包括之評價，不應另就「持有」予以論罪，附此敘明。又被告一行為觸犯
      上開三罪名，為想像競合犯，依刑法第五十五條之規定，應從一重之槍砲彈藥
      刀械管制條例第十一條第四項之未經許可寄藏可發射子彈具有殺傷力改造手槍
      罪論斷。另公訴意旨雖未論及寄藏主要零件部分之犯行，惟如前所述，此一部
      份犯行與前揭起訴部分之犯行具有想像競合犯之裁判上一罪關係，為起訴效力
      所及，為本院審理範圍，本院自得併予審酌，併予敘明。
（二）又按刑法第六十二條所謂之自首，係據犯人在其犯罪未發覺前向該公務員自承
      犯罪而受裁判者而言，連續犯為裁判上一罪，裁判上一罪之一部分犯罪已被發
      覺而由警察機關就已發覺部分之犯罪訊問調查中，行為人自動陳述該連續犯之
      其他未被發覺部分之犯罪行為，核與自首之要件不符，無自首之效力是否及於
      全部犯罪之可言。（七十六年度台上字第七二五六號），查被告於九十年六月
      二十六日晚間八時三十分許，在宜蘭縣頭城鎮○○路、三和路口為警員查獲二
顆子彈時，警員對於裁判上一罪中之持有子彈部分業已發覺，雖被告於警訊中
      自動陳述其餘子彈及槍枝之去向（亦即自動陳述未經警方發覺之持有槍枝部分
      之犯行），並經警循線查獲，然如前所述，其仍不符合自首要件，充其量為自
      白，又其係被查獲槍彈後始行自白，亦與第十八條第四項之規定不符（參見最
      高法院八十年度台上字第二一九二號判決），是無法依據槍砲彈藥刀械管制條
      例第十八條第一項前段及第四項之規定減輕其刑，附此敘明。
（三）爰審酌目前槍枝氾濫，嚴重影響社會治安、對於民眾心理所造成之恐慌及負面
      影響，被告無故持有槍枝惡性重大，惟被告犯後態度良好坦承犯行不諱，尚知
      所悔悟、受寄持有而未用於犯罪之用且於警訊中自動供出其餘子彈及槍枝之去
      向，由警方查獲，避免該槍枝、子彈繼續流動而進一步發生危害社會安寧之危
      險等一切情狀，量如主文示之刑，罰金部分並諭知易服勞役之折算標準。扣案
      之改造手槍（槍枝管制編號0000000000號，含彈匣壹個）壹支，經
      送鑑分別屬槍砲彈藥刀械管制條例第五條之槍砲，另槍管為槍枝之主要組成零
      件，均屬違禁物，應依刑法第三十八條第一項第一款予以沒收。至扣案改造子
      彈五顆經內政部警政署刑事警察局鑑驗試射後，僅剩彈殼五顆，已不具殺傷力
      ，另扣案之子彈半成品三百五十八顆，不具殺傷力，均非違禁物品，又無積極
      證據足認供犯罪所用，均不予以沒收。
三、按雖依槍砲彈藥刀械管制條例第十九條第一項之規定，犯同條例第十一條，經判
    處有期徒刑者，應於刑之執行完畢或赦免後令入勞動場所強制工作，其期間為三
    年。惟按保安處分係對受處分人將來之危險性所為之處置，以達教化與治療之目
    的，為刑罰之補充制度，我國現行刑法採刑罰與保安處分雙軌制，要在維持行為
    責任之刑罰原則下，為強化其協助行為人再社會化之功能，以及改善行為人潛在
    之危險性格，期能達成根治犯罪原因、預防犯罪之特別目的，保安處分之措施亦
    含社會隔離、拘束身體自由之性質，其限制人民之權利，實與「刑罰」同（參見
    司法院大法官議決釋字第四七一號解釋理由書），而槍砲彈藥刀械管制條例第十
    九條第一項雖規定：「犯第七條、第八條、第十條、第十一條、第十二條第一項
    至第三項、第十三條第一項至第三項之罪，經判處有期徒刑者，應於刑之執行完
    畢或赦免後，令入勞動場所，強制工作，其期間為三年」，惟槍砲彈藥刀械管制
    條例第七條、第八條、第十條、第十一條、第十二條第一項至第三項、第十三條
    第一項至第三項各條本身均明定有不同程度之「刑罰」，今違反上開各條規定經
    判處有期徒刑者，不問行為人反社會危險性如何，一律應依上開規定諭知「於刑
    之執行完畢或赦免後，令入勞動場所，強制工作，其期間為三年」，而此屬保安
    處分中之強制工作既具「刑罰」之性質，已如前所述，則似係就行為人「一犯罪
    行為」分別依上述規定科處「二次刑罰」（按此部分係直接依所觸犯之罪名，再
    為一次宣告強制工作三年之「刑罰」，與依行為人個案無關犯罪行為之反社會性
    予以審酌，再諭知強制工作之情形應予區分），應已違反民主法治國家「一罪不
    兩罰」之根本原則，為抵觸憲法第八條之法律規定。次按保安處分中之強制工作
    旨在對嚴重職業性犯罪及欠缺正確工作觀念或無正常工作因而犯罪者，強制其從
    事勞動，學習一技之長及正確之謀生觀念，使其日後重返社會，能適應社會生活
    ，即依個案行為人之危險性格，決定應否交付強制工作（以上參見司法院大法官
    議決釋字第四七一號解釋理由書），是在權衡是否應對犯罪之被告宣告強制工作
    時，應審酌被告是否有犯罪之習慣、以犯罪為常業或因無正常而犯罪等情形，亦
    即而應回歸刑法第九十條第一項有關強制工作之要件予以個案審酌。查本件經本
    院綜合審酌，本件被告尚未達有犯罪習慣之程度，亦無以犯某種犯罪為常業或因
    遊蕩、懶惰成習而犯罪之情形，依刑法第九十條第一項規定之要件，本件被告尚
    無宣告強制工作，以矯治其反社會危險性之必要，爰均不另為強制工作之諭知，
    併予敘明。
據上論斷，應依刑事訴訟法第二百九十九條第一項前段，槍砲彈藥刀械管制條例第十
一條第四項、第十二條第四項、第十三條第四項，刑法第十一條前段、第五十五條、
第四十二條第二項、第三十八條第一項第一款，罰金罰鍰提高標準條例第二條，現行
法規所定貨幣單位折算新台幣條例第二條，判決如主文。
本案經檢察官廖允松到庭執行職務。
中       華       民        國     九十    年    九    月     二十五    日
                                  臺灣宜蘭地方法院刑事第二庭
                                          法  官
右正本證明與原本無異。
如不服本判決，應於判決送達後十日內，向本院提出上訴狀。（應附繕本）
                                          書記官
中    華    民    國             年            月          日
附錄法條：
槍砲彈藥刀械管制條例第十一條第四項、第十二條第四項


司法院資訊處製作；財團法人民間司法改革基金會備份。
